【裁判字號】    94,上訴,3961
【裁判日期】    950126
【裁判案由】    強盜等
【裁判全文】
臺灣高等法院刑事判決                94年度上訴字第3961號
上  訴  人
即  被  告  己○○
                    現於台北看守所
指定辯護人  本院公設辯護人乙○○
上列上訴人因強盜等案不服台灣板橋地方法院94年度訴字第 562
號，中華民國94年10月12日第一審判決（起訴案號：台灣板橋地
方法院檢察署93年度偵字第17464號、94年度偵字第1918 號、94
年度偵字第2443號），提起上訴，本院判決如下：
    主  文
上訴駁回。
前項連續詐欺取財罪所處有期徒刑肆月與準強盜罪所處有期徒刑
柒年貳月，應執行有期徒刑柒年肆月。
    事  實
一、己○○有違反肅清煙毒條例案件前科，又前於78年間因違反
    肅清煙毒條例案件，經原審法院於78年9 月26日以78年度訴
    字第1069號判處有期徒刑5年6月，於78年11月13日確定，於
    82年1月18日縮短刑期假釋出監，於83年10月9日縮短刑期期
    滿，又於83年間因違反麻醉藥品管制條例案件，經原審法院
    於83年10月20日以83年度易字第5903號判處有期徒刑4 月，
    於84年2 月15日確定，另於83年間復因違反肅清煙毒條例案
    件，經原審法院於83年12月9 日以83年度訴字第1251號判處
    有期徒刑4年，經本院於84年3月15日以84年度上訴字第1197
    號駁回上訴確定，後2 案更定應執行刑為4年2月，前開假釋
    經撤銷執行殘刑，2案接續執行，於86年11月8日縮短刑期假
    釋出監，於89年1 月16日縮短刑期期滿，嗣87年間因違反毒
    品危害防制條例案件，其後之假釋復經撤銷執行殘刑，於90
    年6 月14日縮短刑期執行完畢。
二、己○○與甲○○（業經原審判決確定）共同基於詐欺之概括
    犯意聯絡，於93年10月26日下午3 時15分41秒許，持甲○○
    與綽號「小胖」男子在臺北市○○○路○段283巷28號前，趁
    路人庚○○不及抗拒之際搶得之庚○○所有之中國信託商業
    銀行卡號0000000000000000 號信用卡1張，至台北縣永和市
    ○○路○段84之1號力天科技通訊有限公司之「聯強通訊永和
    店」刷卡消費5,000 元（信用卡消費帳單無署押）購買行動
    電話，該店店員王之甸誤認甲○○係該信用卡之真正持有人
    ，致陷於錯誤，而交付行動電話1支。同日晚間8時40分許，
    己○○再與甲○○基於上述詐欺之概括犯意聯絡，持甲○○
    與綽號「小胖」男子於同日晚間7 時許，於台北市○○區○○路5段150巷400 弄趁路人丙○○不及抗拒之際，所搶奪丙○○所有之中國信託商業銀行卡號0000000000000000信用卡
    1 張，至前開通訊行，又欲以佯為信用卡真正持有人刷卡消
    費之方式，再向該通訊行詐取行動電話，惟為該店店員王之
    甸發覺有異，乃報警處理，致未能得逞。
三、己○○另意圖為自己不法之所有，於94年1月16日下午1時20
    分許，持客觀上足供兇器使用之電纜鉗1 支，侵入臺北縣永
    和市○○路306 巷33號「紐約工地」工務所內（侵入建築物
    部分未據告訴），以該電纜鉗剪斷該工務所內之電腦液晶螢
    幕線路，竊得液晶螢幕，並挾藏於外套內，於離去之際，適
    為進入該工務所之工地主任余友仁發覺，並予以逮捕，己○○竟為脫免逮捕，當場拾取地面磚塊砸向余友仁頭部，施加
    強暴，幸余友仁頭戴安全帽，始免於受傷，己○○旋遭隨後
    趕至現場之該工地另一工地主任丁○○及其他工地員工合力
    逮捕，並交由員警處理。
四、案經臺北市政府警察局大安分局報請暨臺北縣政府警察局永
    和分局報請臺灣板橋地方法院檢察署檢察官偵查起訴。
    理  由
一、訊據被告己○○雖矢口否認犯行，並辯稱：渠於93年10月26
    日於臺北縣永和市仁愛公園，被告甲○○要渠以機車搭載其
    至前開通訊行幫忙購買行動電話，被告甲○○即至附近之提
    款機提款，因通訊行店員告知刷卡機故障，渠乃離開通訊行
    ，於覓得被告甲○○後，復將其載回通訊行，渠立於門外，
    全然不知被告甲○○持用之信用卡為搶奪所得；又94年1 月
    16日係因姓名、年籍不詳、綽號「阿傑（或阿吉、小吉、小
    節）」友人要渠陪同至「紐約工地」向伊朋友催討款項，渠
    進入工務所後，發覺該處之電腦液晶螢幕未與電腦鍵盤連結
    ，一時好奇，取之觀看，竟被嗣後進入工務所之余友仁誤認
    為偷竊，渠欲將電腦交還余友仁，但遭伊壓倒在地，並被隨
    後而至之3、4人毆打，渠並未以磚頭毆打余友仁，伊係遭門
    檻絆倒而受傷，扣案之電纜鉗非渠所有，渠亦未以之剪斷該
    液晶螢幕之連接線等語。
二、經查：
（一）被訴詐欺部分：渠與被告甲○○於93年10月26日下午3 時
      15分41秒許及同日晚間8 時40分許，同至前揭通訊行刷卡
      購買行動電話之事實，被告甲○○於偵查時供證明確在卷
      ；又被告甲○○曾向被告己○○表示，若刷卡購得行動電
      話，並得順利出售，將分予部分款項乙情，復經被告甲○○於偵查時供證無誤（見93年度偵字第17464 號偵查卷第
      11頁至第13頁），基此，被告己○○為被告甲○○至該通
      訊行刷卡消費之行為，顯有與被告甲○○共同詐欺取財之
      犯罪故意，此外，被告己○○亦已著手實施詐欺取財之犯
      罪構成要件行為，被告己○○飾詞否認，應為卸責，當不
      足取。
（二）被訴準強盜部分：
    1.被告己○○雖辯稱，係綽號阿傑（或阿吉、小吉、小節）
      友人要渠同至上揭工地向人催討債務云云，惟渠自始至終
      均未能明確指出前開友人，究為何人，本院自無從查明以
      為渠有利之認定。然查被告己○○於原審94年5 月20日準
      備程序中，已供稱：綽號「阿吉」之友人想行竊，又不敢
      進入該處，故由「阿吉」先行入內，將線路剪斷後，再命
      渠進入，即要渠行竊之意等語（見原審卷第80頁），據此
      ，雖不足認定尚有被告己○○以外之共同正犯，然已可徵
      被告非無犯罪之意圖。
    2.扣案之電纜鉗其主要材質係鐵製，依其質地之硬度、體積
      、重量，客觀上均足以作為傷害人生命、身體之安全，足
      資兇器使用，堪為認定。
    3.被告己○○所實施之方法，渠或否認持用扣案之電纜鉗剪
      斷該液晶螢幕之線路，或辯稱該線路係於與工地人員拉扯
      時拉斷（見94年度偵字第1918號偵查卷偵查卷第7 頁、本
      院95年1月12日審理筆錄第5頁），或陳稱渠發覺該液晶螢
      幕時，該螢幕即無線路與電腦連結（見原審卷第38頁）云
      云，前後齟齬。扣案之電纜鉗並非上開工地所有，亦非該
      工地使用之器具，業據證人余友仁及該「紐約工地」主任
      丁○○結證在卷（見原審卷第112頁、第137頁）；至證人
      丁○○之警詢筆錄雖記載該電纜鉗為該工地所有（參見同
      上偵查卷第13頁），然其業於原審審理時補充陳述，該扣
      案電纜鉗非伊工地所有或所用，另伊亦詢問承包水電之工
      頭、師傅等，經告知確非渠等所有，又因警詢時間甚長，
      伊未看清警詢筆錄即簽名等語（參見原審卷第137 頁至第
      139 頁）。衡情，該電纜鉗若為該工地所有，上揭證人以
      此為證，即可依法取回，對該工地並無不利之處，故證人
      等實無故意反於事實，而刻意諉稱非屬該地所有或所用，
      承此，可徵證人余友仁、丁○○就此部分顯無扭曲事實之
      必要，準上，堪認該電纜鉗應係被告己○○攜帶至該工地
      。再者，前述被竊之液晶螢幕線路，經比對後，顯係遭剪
      斷乙節，除據證人余友仁堅指不移外（見原審卷第112 頁
      ），復有在卷之照片可考（見同上偵查卷第20頁），從而
      ，上述液晶螢幕線路可認係被告己○○行竊時，以電纜鉗
      予以截斷。
    4.被告己○○於警詢中即已坦承，渠與余友仁發生拉扯及互
      毆，並以磚塊自衛，擊向余友仁頭部，因余友仁頭戴安全
      帽，故未受傷等情（見同上偵查卷第7 頁），復於偵查中
      供認與余友仁發生扭打乙事（同上偵查卷第39頁）。職是
      ，證人余友仁於94年8 月19日在原審審理中證述：竊嫌侵
      入工務所內行竊，將竊得之液晶螢幕挾藏於衣服內，但部
      分外露，適為伊發覺，並予以逮捕，竊嫌即持地上之磚塊
      擊伊頭部一下，幸伊頭戴安全帽，伊呼叫抓賊後，工地其
      他人員即趕至現場，並合力逮捕竊嫌等事實，並非無據，
      且有散落在場之磚頭碎片照片存卷可佐；復參諸證人丁○○於同年09月28日在原審審理時結稱：伊在工務所外發覺
      余友仁與被告己○○在工務所陽台上拉扯，乃與其他同仁
      趕往將2 人拉開，余友仁當場即陳述遭被告己○○以磚頭
      砸向頭部，幸余友仁頭戴安全帽等情翔實，與證人余友仁
      之證言，互核相符，足證證人余友仁之指證非虛。職此，
      可知被告己○○事後辯稱，余友仁係遭門檻絆倒而受傷云
      云，乃卸責之詞。被告己○○為脫免逮捕而對余友仁施以
      強暴行為，至為灼然。
三、本件尚有贓物認領保管單、信用卡帳單、查獲照片、贓證物
    品清單、扣押物品目錄表等附卷可稽。本件被告犯罪事證明
    確，其犯行足堪認定，應予依法論科。
四、按刑法準強盜罪，係以竊盜或搶奪為前提，在脫免逮捕之情
    形，其竊盜或搶奪既遂者，即以強盜既遂論，如竊盜或搶奪
    為未遂，即以強盜未遂論，最高法院著有68年台上字第2772
    號判例可參；又刑法第329 條之以強盜論，即以強盜罪相當
    條文處罰之意，並非專以第328條第1項之強盜論，第330 條
    所謂犯強盜罪，不僅指自始犯強盜罪者而言，即依第329 條
    以強盜論者，亦包括之，同院42年台上字第523 號判例意旨
    亦可資參照。核被告己○○與同案被告甲○○於93年10月26
    日下午3 時15分41秒許，詐騙通訊行行動電話之行為，係犯
    刑法第339條第1項詐欺取財罪；其等於同日晚間8 時40分許
    ，詐騙通訊行行動電話，未能得逞，係犯同法第339條第3項
    、第1項詐欺取財未遂罪，起訴書認亦係犯同法第339 條第1
    項詐欺取財罪，於法不合，然此2 罪間，僅係行為階段之別
    ，故無變更起訴法條之必要。被告己○○詐欺取財2 次，分
    別時間緊接，所犯為犯罪構成要件相同之罪，顯係出於概括
    犯意所為，是為連續犯，應依同法第56條規定，論以1 罪，
    其所犯詐欺取財部分，應以情節較重之詐欺取財既遂罪處斷
    ，並加重其刑。另被告己○○持客觀上足供兇器使用之電纜
    鉗行竊，為脫免逮捕，而當場對余友仁施以強暴行為，係犯
    同法第330條第1項加重準強盜罪；起訴書認被告己○○併係
    出於防護贓物，於法尚有不合，惟此與被告己○○應論處準
    強盜罪，僅係犯罪目的之別，故毋庸變更起訴法條，附此敘
    明。次查，被告己○○有事實欄所述之刑之執行情形，有本
    院被告前案紀錄表可按，其於有期徒刑執行完畢後，於5 年
    內再犯本件有期徒刑以上之罪，故為累犯，其所犯詐欺取財
    罪應遞加重其刑，所犯加重準強盜，則應加重其刑。被告己○○所犯前述二罪，犯意各別，行為互殊，應予分論併罰。
五、原審審理結果認被告己○○所為連續詐欺取財及加重準強盜
    犯行，事證明確，適用刑法第28條、第56條、第329 條、第
    330條第1項、第339條第1項、第47條，並審酌被告有上述其
    他犯罪紀錄，此有前述被告前案紀錄表得憑，素行欠佳，又
    其犯行，嚴重危害社會治安，且惡行非輕，另盱衡其犯罪動
    機、目的、手段、犯罪所得、所生被害人生命、身體、財產
    等危害程度、犯罪後態度等一切情狀，量處其所犯詐欺取財
    犯行有期徒刑四月，加重準強盜犯行有期徒刑七年二月，經
    核認事用法均無違誤，量刑亦稱允當，被告己○○上訴意旨
    否認有詐欺及準強盜犯行，尚難認有理由，應予駁回，並就
    上訴駁回所處之刑定應執行刑如主文第2 項所示。至扣案之
    電纜鉗，被告己○○否認為渠所有，復查無其他證據可資證
    明該物確屬渠所有，爰不併為沒收之宣告。
六、起訴書另認被告己○○於93年10月23 日晚間7時32分12秒許
    ，亦與被告甲○○持被告甲○○、綽號「小胖」男子搶得之
    戊○○所有信用卡刷卡消費，此部分亦涉犯刑法第339條第1
    項之詐欺取財罪等語。然：
（一）按按犯罪事實應依證據認定之，無證據不得認定犯罪事實
      ，刑事訴訟法第154條第2項定有明文。又認定不利於被告
      之事實，須依積極證據，茍積極證據不足為不利於被告事
      實之認定時，即應為有利於被告之認定，更不必有何有利
      之證據；且刑事訴訟法上所謂認定犯罪事實之積極證據，
      係指適合於被告犯罪事實之認定之積極證據而言，雖不以
      直接證據為限，間接證據亦包括在內，然而無論直接或間
      接證據，其為訴訟上之證明，須於通常一般之人均不致有
      所懷疑，而得確信其為真實之程度者，始得據為有罪之認
      定，倘其證明尚未達到此一程度，而有合理之懷疑存在時
      ，自不能以推測或擬制之方法，以為有罪裁判之基礎，最
      高法院著有30年上字第816 號、29年上字第3105號、76年
      台上字第4986號、40年台上字第86號等判例意旨均可資參
      照，應予指明。
（二）就此部分，被告己○○堅詞否認渠曾於該日與被告甲○○
      同至該通訊行刷卡消費等語。經查，關於該次刷卡消費情
      形，被告甲○○於警詢中即供稱：僅其1 人前往刷卡消費
      等語（見93年度偵字第17464 號偵查卷第12頁），而於偵
      查中亦明白供述：係94年10月26日始將信用卡交予被告己○○同去刷卡等情（見同上偵查卷第89頁），且均核與其
      於原審中所陳相符（見原審卷第142 頁），足徵被告甲○○所述，前後一致，並與被告己○○之歷次辯詞契合無誤
      。次查，被告甲○○對於被告己○○其餘之詐欺取財犯行
      ，並無掩飾，準此，堪見被告甲○○尚無刻意匿飾被告己○○此部分犯行之必要。
（三）復查無被告己○○於93年10月23日晚間7 時32分12秒許，
      確有與被告甲○○共同參與詐欺取財犯行之稽證，故不能
      遽為被告己○○不利之認定，應諭知此部分無罪之判決，
      惟起訴書既認此節與被告己○○前述詐欺取財罪部分，有
      裁判上一罪之連續犯關係，故毋庸另為無罪判決之諭知，
      併此敘明。
據上論斷，應依刑事訴訟法第368條、第51條第5款，判決如主文
。
本案經檢察官劉斐玲到庭執行職務。
中    華    民    國    95    年    1     月    26    日
                  刑事第十一庭審判長法  官 張連財
                                    法  官 林明俊
                                    法  官 楊照男
以上正本證明與原本無異。
詐欺部分不得上訴。
其餘部分如不服本判決應於收受送達後十日內向本院提出上訴書
狀，其未敘述上訴之理由者並得於提起上訴後十日內向本院補提
理由書（均須按他造當事人之人數附繕本）。
                                    書記官 陳秋雄
中    華    民    國    95    年    1     月    26    日
附錄：本案論罪科刑法條全文
中華民國刑法第329條
竊盜或搶奪，因防護贓物、脫免逮捕或湮滅罪證，而當場施以強
暴脅迫者，以強盜論。
中華民國刑法第330條
犯強盜罪而有第321條第1項各款情形之一者，處7 年以上有期徒
刑。
前項之未遂犯罰之。
前二項之未遂犯罰之。
中華民國刑法第339條
意圖為自己或第三人不法之所有，以詐術使人將本人或第三人之
物交付者，處5年以下有期徒刑、拘役或科或併科1千元以下罰金
。
以前項方法得財產上不法之利益或使第三人得之者，亦同。


司法院資訊處製作；財團法人民間司法改革基金會備份。
